【裁判字號】    98,上易,1418
【裁判日期】    980831
【裁判案由】    竊盜
【裁判全文】
臺灣高等法院刑事判決                98年度上易字第1418號
上  訴  人
即  被  告  甲○○
                      區戶政事務所）
上列上訴人因竊盜案件，不服臺灣宜蘭地方法院97年度易字第
643 號，中華民國98年5 月6 日第一審判決（起訴案號：臺灣宜
蘭地方法院檢察署96年度偵字第2704、4496號、97年度偵字第
530、4495號）96年度偵字第2704號），提起上訴，本院判決如
     下：
    主  文
原判決撤銷。
甲○○結夥三人以上攜帶兇器竊盜，未遂，處有期徒刑肆月，如
易科罰金，以新台幣壹仟元折算壹日。扣案發電機壹臺、油壓剪
（電動）壹支，均沒收。
    事  實
一、甲○○與丙○○（本案業經台灣宜蘭地方法院以97年度易字
    第643 號協商判決判處有期徒刑7 月，並與其他竊盜案件定
    應執行有期徒刑1 年6 月確定）、阮昱銘（本案業經台灣宜
    蘭地方法院以96年度易字第219 號判處有期徒刑7 月，並與
    其他竊盜案件定應執行有期徒刑1 年5 月確定）、李明和（
    現台灣宜蘭地方法院裁定停止審理中）共同基於意圖為自己
    不法所有之犯意聯絡，結夥三人以上於民國96年5 月6 日凌
    晨1 時餘許，至宜蘭市蘭陽橋北端之橋下堤防，攜帶李明和
    所有之發電機1 臺及丙○○所有客觀上具有危險性足以對人
    之生命、身體、安全構成威脅可供作兇器使用之油壓剪（電
    動）1 支，竊取蘭陽溪堤防上紀念碑周圍防護用之白鐵鍊，
    並已將白鐵鍊之一端剪斷，嗣於同日凌晨1 時40分許，正著
    手剪斷該白鐵鍊另一端連接處時，為警及時發現，而未得手
    ，丙○○、李明和、甲○○旋即四散逃逸，而阮昱銘則因逃
    避不及，為警當場逮捕，當場在丙○○所駕駛之車號4077-E
    W 號自用小客車上，查得丙○○在宜蘭縣冬山鄉柯林國小側
    門處竊得之白鐵鍊一條，並扣得李明和所有供行竊使用之發
    電機1 臺及丙○○所有供行竊所用之油壓剪（電動）1支。
二、案經宜蘭縣政府警察局宜蘭分局報告臺灣宜蘭地方法院檢察
    署檢察官偵查起訴。
    理  由
壹、證據能力：
    按被告以外之人於審判外之陳述，雖不符刑事訴訟法第159
    條之1 至第159 條之4 之規定，而經當事人於審判程序同意
    作為證據，法院審酌該言詞陳述或書面陳述作成時之情況，
    認為適當者，亦得為證據，刑事訴訟法第159 條之5 定有明
    文。經查本案所據以認定被告甲○○犯罪之證據，其中屬傳
    聞證據部分，因被告於本院言詞辯論終結前，表示同意採為
    證據，本院認並無違法或不當之情況，是依刑事訴訟法第
    159 條之5 規定，該傳聞證據均具備證據能力，合先敘明。
貳、認定犯罪事實所憑之證據及理由：
一、訊據被告甲○○矢口否認犯行，辯稱：伊是因同案被告丙○○向伊買發電機，伊才載運發電機到上開地點，並未與同案
    被告丙○○、阮昱銘、李明和等共同行竊云云。然查，被告
    於96年5 月6 日凌晨1 時餘許，與同案被告丙○○、阮昱銘
    、李明和在蘭陽橋北端之橋下堤防，以發電機、油壓剪為工
    具，於剪取白鐵鍊時為警查獲等事實，業據同案被告阮昱銘
    於偵審中結證：本案係伊與丙○○、李明和、甲○○共同犯
    案，在剪鐵鍊之前，丙○○即聯絡李明和、甲○○攜帶發電
    機到場，作為油壓剪的備電，丙○○、李明和、甲○○3 人
    一同以油壓剪前，用油壓剪的時候，警察才到，我們有將之
    前在學校竊得的小白鐵鍊帶到現場，那1 條一直都放在車上
    ，伊知道丙○○有請他們（指甲○○、李明和）載發電機過
    ，載到現場之後，伊在車上，後來卡住了，伊下去幫忙，警
    察就來了等語（見原審影卷(一)第153 至155 頁）。及共同被
    告丙○○於偵查中結證供稱：「當天我有請我基隆2 個朋友
    幫我載發電機過去，他們叫李明和及甲○○（筆錄誤載為『
    李威臨』）…，他們有問我發電機是要幹什麼，我說是要來
    剪鐵鍊，當時我剛好缺一臺發電機，他們人又在宜蘭，我就
    叫他們把發電機載到蘭陽大橋附近跟我會合…他們知道我的
    底，他們應該知道我要發電機是要拿來作案的」等語明確（
    見96年度偵字第4496號偵查卷第15頁），互核大致相符，且
    共同被告丙○○於本院審理中更結證稱：伊有造訴被告要載
    送發電機過來是要剪鐵鍊，我們剪鐵鍊時被告在旁邊看等語
    （見本院卷第54頁背面、第55頁）。衡以當時情況，被告係
    於凌晨1 時餘許之深夜時分，將發電機載往蘭陽橋北端橋下
    堤防之公共場所，被告稱係買賣發電機乙節，依時依地以觀
    ，已顯與一般貨物交易情況有違；又被告倘僅為買賣交易而
    載運發電機至現場，於其將發電機載至上址後，即無繼續待
    在現場之必要，惟其竟待在現場並親見同案被告丙○○、阮
    昱銘共同剪斷堤防旁屬公有財產之紀念碑週邊之防護白鐵鍊
    之一端，其與同案被告丙○○、阮昱銘、李明和顯具有共同
    竊盜之犯意，彰然明甚，被告辯稱僅係攜帶發電機至現場交
    易云云，乃卸責之詞，不足採信。又有關前開白鐵鍊失竊之
    情，復經證人即經濟部水利署第一河川局駐衛警察乙○○於
    警詢中陳述綦詳，此外，並有發電機1 臺、油壓剪（電動）
    一支扣案，可資佐證。至證人阮昱銘雖於原審審理中證稱渠
    等在現場共剪了二條（白鐵鍊），第二條只剪斷一端而已等
    語（見原審影卷(一)第155 頁），惟據證人乙○○於警詢時所
    陳現場歹徒所遺留之白鐵鍊僅一條，另一條白鐵鍊為警所查
    扣（見警蘭偵字第0962102983號刑案偵查卷宗第24頁），另
    證人丙○○自警訊至本院審理中均一再陳明警方在其所駕駛
    之車查獲之白鐵鍊一條係在「柯林國小」所竊得，核與證人
    阮昱銘於原審審理時所證：我們有將之前在學校竊得的小白
    鐵鍊帶到現場，那1 條一直都放在車上等語（見原審影卷(一)
    第155 頁）相符，是綜證人乙○○、丙○○、阮昱銘前證，
    足認警方在同案被告丙○○所駕駛之車牌號碼4077-EW 號自
    用小客車上所查扣之白鐵鍊一條，非屬本案所竊之物，證人
    阮昱銘於原審所證在本案現場共剪取二條白鐵鍊，顯係記憶
    上之謬誤所致，委無足採，併此說明。
二、綜上所述，本件事證明確，被告犯行洵堪認定，應予依法論
    科。
、論罪：
    按刑法第321 條第1 項第3 款之攜帶兇器竊盜罪，係以行為
    人攜帶兇器竊盜為其加重條件，此所謂兇器，其種類並無限
    制，凡客觀上足對人之生命、身體、安全構成威脅，具有危
    險性之兇器均屬之，且祇須行竊時攜帶此種具有危險性之兇
    器為已足，並不以攜帶之初有行兇之意圖為必要（最高法院
    79年臺上字第5253號判例意旨參照）。查扣案之油壓剪（電
    動）1 支，為金屬材質，持之足以剪斷白鐵鍊，顯足以危害
    人之生命、身體安全，認具客觀上之危險性，自屬兇器無疑
    。被告與同案被告丙○○、阮昱銘、李明和結夥3 人以上持
    上開兇器行竊，於著手竊盜之實行尚未得手，核其所為，係
    犯刑法第321 條第2 項、第1 項第3 款、第4 款之結夥以三
    人以上攜帶兇器竊盜未遂罪。又被告與同案被告丙○○、阮
    昱銘、李明和等人間，就本件加重竊盜罪，有犯意連絡、行
    為分擔，應論以共同正犯。又被告著手實行竊盜犯行，尚未
    將完全剪斷白鐵鍊之兩端而置於自己實力管領中，即為警發
    覺後逃逸，為未遂犯，爰依刑法第25條第2項規定，減輕其
    刑。
肆、撤銷改判之理由及科刑：
一、原審詳為調查，認被告事證明確，應予論罪科刑，固非無見
    ，惟原審漏未審及為查扣之白鐵鍊1 條，並非本案被告與共
    同被告丙○○等人共同竊得之物，誤為本件被告加重竊盜罪
    已達既遂程度之判斷，容有未洽，被告上訴否認犯罪雖無理
    由，惟原判決即有如前之疵議，自屬無可維持，應由本院將
    原判決予以撤銷改判。
二、爰審酌被告前有竊盜、毒品等前科，素行不佳，有本院被告
    前案紀錄表在卷可稽；其不思以正途獲取財物，以發電機及
    油壓剪竊取公眾財物，危害公眾行之安全；兼衡被告於警查
    獲時旋即逃匿，且犯後始終矢口否認犯行，經本院提示同案
    被告丙○○、阮昱銘所言，並經同案被告阮昱銘、丙○○於
    原審、本院當庭結證其犯罪事實後，仍存僥倖心理，否認犯
    罪，顯無悔意，暨被告之生活狀況、本案竊取財物之手段、
    竊得財物之價值等一切情狀，量處如主文第二項所示之刑，
    並諭知科罰金之折算標準，以示懲儆。
三、扣案之發電機1 臺及油壓剪（電動）1 支，分別係共犯李明
    和、丙○○所有，而供被告與同案被告丙○○、阮昱銘、李
    明和本案犯罪使用之物，業據同案被告阮昱銘、丙○○分別
    於原審及本院審理時證述明確，爰依刑法第38條第1 項第2
    款之規定諭知沒收。
據上論斷，應依刑事訴訟法第369 條第1 項前段、第364 條、第
299 條第1 項前段，刑法第28條、第321 條第2 項、第1 項第3
款、第4 款、第2 項、第25條、第41條第1 項前段、第38條第1
項第2 款，判決如主文。
本案經檢察官陳大偉到庭執行職務
中    華    民    國    98    年    8     月    31    日
            刑事第十五庭  審判長法  官  吳昭瑩
                                法  官  張傳栗
                                法  官  李釱任
以上正本證明與原本無異。
不得上訴。
                                書記官  張玉如
中    華    民    國    98    年    8     月    31    日
本案論罪科刑主要法條：
中華民國刑法第321條
（加重竊盜罪）
犯竊盜罪而有左列情形之一者，處6月以上、5年以下有期徒刑：
一、於夜間侵入住宅或有人居住之建築物、船艦或隱匿其內而犯
之者。
二、毀越門扇、牆垣或其他安全設備而犯之者。
三、攜帶兇器而犯之者。
四、結夥三人以上而犯之者。
五、乘火災、水災或其他災害之際而犯之者。
六、在車站或埠頭而犯之者。
前項之未遂犯罰之。


司法院資訊處製作；財團法人民間司法改革基金會備份。
